臺灣高等法院民事判決　　　　　　　　 93年度上易字第570號
上　訴　人　台灣士林地方法院檢察署
法定代理人　吳陳鐶
訴訟代理人　張新芳
被　上訴人　甲○○
　　　　　　丙○○
　　　　　　乙○○
　　　　　　（上3人即丁○○之承受訴訟人）
共　　　同
訴訟代理人　鄭仁壽律師
上列當事人間請求償還犯罪被害補償金事件，上訴人對於中華民
國93年1月30日台灣士林地方法院91年度訴字第684號第一審判決
提起上訴，經本院於94年12月6日言詞辯論終結，判決如下：
    主  文
原判決廢棄。
被上訴人應連帶給付上訴人新台幣玖拾肆萬陸仟陸佰拾柒元，
及自民國91年 7月10日起，至清償日止，按週年利率百分之五計
算之利息。
第一、二審訴訟費用由被上訴人連帶負擔。
    事實及理由
一、被上訴人丁○○於民國（下同）93年 7月19日死亡，其繼承
    人為甲○○、丙○○、乙○○，業據其陳述明確（見本院卷
    1 第 181頁），並有被繼承人丁○○之繼承系統表、戶籍謄
    本、相驗屍體證明書為證。上訴人聲明由甲○○、丙○○、
    乙○○為被上訴人丁○○之承受訴訟人並續行訴訟程序，經
    核並無不合，先予敘明。
二、被上訴人經合法通知，未於言詞辯論期日到場，核無民事訴
    訟法第 386條所列各款情形，爰依上訴人之聲請，由其一造
    辯論而為判決。
三、上訴人起訴主張：被上訴人之被繼承人丁○○前受第三人霍
    守仁、張可萱委託向被害人曹宇隆逼債，於民國88年10月15
    日上午6、7時許，將曹宇隆私行拘禁在臺北縣汐止市○○街
    ○段176巷7之1號旁鐵皮屋內，除毆打逼債外，竟在該鐵皮屋
    內對曹宇隆強灌農藥巴拉刈，延至同日上午11時30分許，始
    通知救護車將曹宇隆送醫，惟曹宇隆仍於當日中午12時30分
    許不治死亡，丁○○因涉上開殺人罪嫌，業經上訴人所屬檢
    察官提起公訴，曹宇隆死亡所支出之喪葬費及應支出之法定
    扶養費，經上訴人所屬犯罪被害人補償審議委員會決定，補
    償曹宇隆之配偶鄭念惢新台幣（下同） 477,240元，曹宇隆
    之子曹榮春34,635元、曹榮元252,381元、曹榮文252,381元
    ，並均於89年 8月28日如數給付，依犯罪被害人保護法第12
    條第 1項、第2項規定，請求被上訴人連帶給付946,637元，
    及自起訴狀繕本送達翌日起至清償日止，按年息 5％計算之
    利息。
四、被上訴人則以：被上訴人之被繼承人丁○○並未殺害曹宇隆
    ，刑事案件中，亦經判決認定丁○○並無殺人行為，是上訴
    人請求給付曹宇隆死亡之喪葬費及應支出之法定扶養費為無
    理由等語置辯。
五、原審對於上訴人之請求，判決上訴人全部敗訴，上訴人聲明
    不服，提起上訴，求為廢棄原判決後開不利於上訴人部分，
    並求為命被上訴人應給付上訴人 946,637元，及自起訴狀繕
    本送達翌日起至清償日止，按年息 5％計算之利息。被上訴
    人則求為判決駁回上訴。
六、經查，上訴人因曹宇隆被害死亡，曹宇隆遺屬向上訴人申請
    喪葬費及應支出之法定扶養費，經上訴人之犯罪被害人補償
    審議委員會決定，補償曹宇隆之配偶鄭念惢 477,240元，曹
    宇隆之子曹榮春34,635元、曹榮元252,381元、曹榮文 252,
    381元，並已於89年8月28日如數給付之事實，為兩造所不爭
    執，並有上訴人犯罪被害人補償審議委員會決定書、遺屬補
    償金收據、犯罪被害補償金請領書可稽（見原審卷第15至30
    頁），堪信為真實。
七、按「國家於支付犯罪被害補償金後，於補償金額範圍內，對
    犯罪行為人或依法應負賠償責任之人有求償權」，犯罪被害
    人保護法第12條第 1項定有明文。又按「民事上之共同侵權
    行為（狹義的共同侵權行為，即加害行為）與刑事上之共同
    正犯，其構成要件並不完全相同，共同侵權行為人間不以有
    意思聯絡為必要，數人因過失不法侵害他人之權利，苟各行
    為人之過失行為，均為其所生損害共同原因，即所謂行為關
    連共同，亦足成立共同侵權行為，依民法第一百八十五條第
    一項前段之規定，各過失行為人對於被害人應負全部損害之
    連帶賠償責任」，最高法院著有67年台上字第1737號判例。
    故共同侵權行為之成立，以各加害行為有客觀的共同關連性
    ，亦即各加害行為均為其所生損害之共同原因為已足，不以
    各行為人間有意思聯絡為必要，其行為係出於故意或過失，
    在所不問。上訴人主張：其對丁○○有被害人補償金償還請
    求權，被上訴人為丁○○之繼承人，應連帶給付 946,637元
    及遲延利息等語，被上訴人則以前詞置辯。經查：
  (一)丁○○因逼債，以徒手、圓鍬、鋁棍毆打曹宇隆；用膠帶反
    綁被害人曹宇隆於板凳上；用竹筷綁針截刺曹宇隆手腳；用
    手銬銬曹宇隆在鐵架上；用水灌曹宇隆，犯傷害、妨害自由
    等罪行，業經本院91年上訴字第1958號殺人等案件，判處罪
    刑在案，有該案判決書（見本院卷1第84頁至第100頁）及卷
    宗可稽。丁○○及被上訴人對丁○○當時毆傷及妨害曹宇隆
    自由之行為，並不爭執，僅否認曾強灌曹宇隆巴拉刈等語（
    見原審卷第37頁、本院卷2第19頁）。查曹宇隆之死因經法
    務部法醫研究所鑑定結果認為：「死者（即曹宇隆）之死亡
    機轉為『巴拉刈中毒』，『間接死亡原因』為身體多處外傷
    」；「死者曹宇隆，因借錢糾紛遭人凌虐，疑被強灌巴拉刈
    引起巴拉刈急性中毒死亡」等語，有該所88法醫所醫鑑字第
    1161號鑑定書可參（見台灣士林地方法院檢察署88年度相字
    第624號曹宇隆相驗卷）。原審90年度重訴字第6號及本院91
    年度上訴字第1958號丁○○殺人等刑事判決亦記載略以：「
    法務部法醫研究所89年5月10日法醫所89理字第076 6號函稱
    ：死者（即曹宇隆）之直接死因乃因由口食入大量巴拉刈。
    ‧‧‧死者在生前遭脅迫、凌虐包括全身多數，包括四肢遭
    棍棒擊傷，『應已達無行為能力之狀態』，在喉頭下方氣管
    後方右側有點狀出血，是支持遭強灌毒液巴拉刈疑死者死亡
    前掙扎之證據」等語，有各該判決可證（見本院卷1第55 頁
    至第68頁、第84頁至第 100頁），丁○○不論是否有強灌曹
    宇隆巴拉刈之行為，其在場傷害、妨害自由之凌虐行為，使
    曹宇隆達無行為能力之狀態，在客觀上亦係造成曹宇隆死亡
    之共同原因，屬「行為關連共同」，亦應成立共同侵權行為
    ，依民法第185條第1項規定，應負連帶責任。從而，上訴人
    依犯罪被害人保護法第12條第 1項規定，對丁○○有求償權
    。上訴人因曹宇隆被害死亡，由上訴人犯罪被害人補償審議
    委員會決定，補償曹宇隆之配偶鄭念惢 477,240元、曹宇隆
    之子曹榮春34,635元、曹榮元252,381元、曹榮文252,381元
    ，並已於89年 8月28日如數給付，已如前述，上訴人僅請求
    946,637元，自屬有據。
  (二)按「繼承人對於被繼承人之債務，負連帶責任」，第1153條
    第 1項定有明文。被上訴人係丁○○之繼承人已如前述，自
    對丁○○之債務，負連帶賠償責任。從而，上訴人請求被上
    訴人連帶給付 946,637元，及自起訴狀繕本送達翌日即民國
    91年 7月10日起，至清償日止，按週年利率5%計算之利息，
    為有理由，應予准許。
八、上訴人依犯罪被害人保護法第12條第 1項、民法第1153條第
    1項規定，請求被上訴人連帶給付946,637元，及自起訴狀繕
    本送達翌日即民國91年 7月10日起，至清償日止，按週年利
    率5%計算之利息，為有理由，應予准許。原審為上訴人敗訴
    之判決，尚有未洽。上訴意旨指摘原判決不當，求予廢棄改
    判，為有理由。爰由本院予以廢棄改判，如主文第 2項所示
    。
九、本件事證已臻明確，兩造其餘攻擊、防禦方法及未經援用之
    證據，經本院審酌後認對判決結果不生影響，爰不一一論列
    ，附此敘明。
十、據上論結，本件上訴為有理由，依民事訴訟法第 463條、第
    385條第1項前段、第450條、第85條第2項，判決如主文。
中　　華　　民　　國　　94　　年　　12　　月　　20 　日
                      民事第十二庭審判長法  官  鄭雅萍
                                        法  官  吳謀焰
                                        法  官  林恩山
正本係照原本作成。
不得上訴。
中　　華　　民　　國　　94　　年　　12　　月　　22　　日
　　　　　　　　　　　　　　　　　　　　書記官  周淑靜
